臺灣桃園地方法院民事判決　九十二年度訴字第二○○四號
　　原　　　告　甲○○
　　被　　　告　乙○○
右當事人間請求損害賠償事件，原告就本院九十二年度交易字第一一三號過失傷害案
件提起附帶民事訴訟（九十二年度交附民字第九八號），經本院刑事庭裁定移送，本
院於中華民國九十三年五月六日言詞辯論終結，判決如左：
    主      文
被告應給付原告新臺幣肆拾萬玖仟玖佰玖拾肆元，及自民國九十二年七月二十五日起
至清償日止，按週年利率百分之五計算之利息。
原告其餘之訴駁回。
訴訟費用由被告負擔五分之二，餘由原負擔。
本判決第一項於原告以新台幣壹拾參萬元供擔保後，得假執行。
原告其餘假執行之聲請駁回。
    事    實
甲、原告方面：
一、聲明：求為判決被告應給付原告新臺幣（下同）一百萬元，及自刑事附帶民事訴
    訟起訴狀繕本送達（民國九十二年七月二十四日）翌日起至清償日止，按週年利
    率百分之五計算之利息，並陳明願供擔保請准宣告假執行。
二、陳述：
（一）被告於九十一年三月二十六日下午三時三十分許，駕駛車牌號碼六Ｐ─一八二
      二號自用小客車，沿桃園縣新屋鄉桃一０四號縣道，由新屋鄉○○道台十五線
      方向行駛，行經桃園縣新屋鄉大坡村一鄰六號前，本應注意汽車在雙向二車道
      行駛時，應在遵行車道內行駛，而依當時情形，並無不能注意之情事，適其前
      方對向車道，分別有不詳車號之貨車、自用小客車及原告所駕駛車號九Ｇ─九
      六二二號自用小客車共三部車輛接連行駛而來，因排序在第二部之不詳車號自
      用小客車為超車而跨越行車分向線駛入被告之車道，被告見狀因閃避失當而駛
      入對向車道，撞及原告所駕車輛，致原告受有左橈尺骨骨折、頭皮裂傷及右膝
      裂傷等傷害。
（二）原告因前述傷害，計自費支出醫藥費七千九百九十四元；因原告受有前述傷害
      不能行動自理生活，自九十一年三月二十六日起至九十三年四月一日住院期間
      均由原告之母朱好妹全天看護，每日支出二千元合計一萬四千元之看護費用；
      原告為至醫院治療、民事調解及民、刑事開庭，支出車資二萬七千四百元；原
      告原任職證人江淡和所經營之晨揚商店，每月薪資三萬元，受傷期間自九十一
      年三月二十六日起至九十一年十二月三十日止九個月計受有減少二十七萬元工
      作收入之損害；原告為高職畢業，已婚，育有二男二女，最大十一歲，最小四
      歲，夫妻共同扶養，無不動產，亦無負債，除存款四、五萬元外，無其他具價
      值之動產，受前述傷害，經手術治療，無法自理生活，身體及精神上均受有極
      大痛苦，故請求精神慰藉金六十八萬元。爰依侵權行為之法律關係，訴如聲明
      所示等語。
三、證據：提出診斷證明書二紙、醫療費單據十二一紙、薪資及在職證明各一紙、車
    資證明一紙及看護費用證明一紙為證，並聲請聲請訊問證人朱好妹、江淡和、許
    根旺。
乙、被告方面：
一、聲明：求為駁回原告之訴。
二、陳述：其固有駕車發生交通事故，致原告受傷，惟其並無過失，而係原告跨越對
    向車道，至於原告請求金額除醫療費用外，其餘費用均不實在。被告為高職畢業
    ，已婚，育有三子，最大十八歲，就讀高中，最小十二歲，由先生扶養，無不動
    產及有價值之動產，亦無負債。
三、證據：調閱本院九十一年度交訴字第六四號刑事卷宗。
      理　　由
一、原告起訴主張被告於九十一年三月二十六日下午三時三十分許，駕駛自用小客車
    ，行經桃園縣新屋鄉大坡村一鄰六號前，本應注意汽車在雙向二車道行駛時，應
    在遵行車道內行駛，而依當時情形，並無不能注意之情事，適其前方對向車道，
    分別有不詳車號之貨車、自用小客車及原告所駕駛車號九Ｇ─九六二二號自用小
    客車共三部車輛接連行駛而來，因排序在第二部之不詳車號自用小客車為超車而
    跨越行車分向線駛入被告之車道，被告見狀因閃避失當而駛入對向車道，撞及原
    告所駕車輛，致原告受有左橈尺骨骨折、頭皮裂傷及右膝裂傷等傷害。原告因前
    述傷害，計自費支出醫藥費七千九百九十四元；因原告受有前傷害不能行動自理
    生活，自九十一年三月二十六日起至九十三年四月一日住院期間均由原告之母朱
    好妹全天看護，每日支出二千元合計一萬四千元之看護費用；原告為至醫院治療
    、民事調解及民、刑事開庭，支出車資二萬七千四百元；原告原任職證人江淡和
    所經營之晨揚商店，每月薪資三萬元，受傷期間自九十一年三月二十六日起至九
    十一年十二月三十日止九個月計受有減少二十七萬元工作收入之損害；原告受前
    述傷害，經手術治療，無法自理生活，身體及精神上均受有極大痛苦，請求精神
    慰藉金六十八萬元。爰依侵權行為之法律關係，訴如聲明所示等語。被告則以其
    固有駕車發生交通事故，致原告受傷，惟其並無過失，而係原告跨越對向車道，
    而原告所請求金額除醫療費用外，其餘費用均不實在等語置辯。
二、本件原告主張其因兩造所駕車輛於前述時、地發生交通事故，致其受有左橈尺骨
    骨折、頭皮裂傷及右膝裂傷等傷害之事實，業為被告所不爭執，並有原告提出診
    斷證明書二紙，及被告所聲請調閱本院九十二年度交易字第一一三號刑事卷附桃
    園縣警察局道路交通事故調查報告表各一紙及現場照片九紙可稽。原告此部分主
    張之事實，自堪為真實可信。原告復主張被告具駕駛汽車在雙向二車道行駛時，
    跨越對向車輛肇事之過失一事，雖為被告所否認，惟據前述交通事故調查報告表
    現場圖所載，車輛撞擊後所散落之碎片均位於原告行車之車道內，並均距分向線
    尚有一公尺以上之距離，散落物之中心距分向線約二公尺，事故後，原告所駕車
    輛停於行車車道外之排水溝，被告所駕車輛三分之二以上之車體停於原告行車車
    道內，顯見本件交通事故之撞擊點應係位於原告行車車道，又經送請鑑定結果，
    亦認本件交通事故之發生，係被告駕車閃避失當侵入對向車道為肇事原因，而原
    告無肇事因素，此有本院九十二年度交易字第一一三號刑事卷附台灣省桃園縣區
    車輛車輛行車事故鑑定委員會九十一年七月十九日九十一府車鑑桃字第九一０六
    一九號、台灣省車輛行車事故覆議鑑定委員會九十一年十月十四日府覆議字第九
    一二０五四號鑑定書各一紙為憑。原告此部分主張，亦為真實可信。是被告對本
    件交通事故，應負全部過失責任，並與原告所受傷害間，具因果關係。被告不法
    侵害原告之身體至為明確，自應賠償原告因其侵權行為所致生之損害。
三、原告請求被告賠償之各項損害，是否准許，分述如次：
（一）醫療費用七千九百九十四元部分：
      原告主張其因前述傷害，計自費支出醫藥費七千九百九十四元一事，已為被告
      所不爭執，並有原告提出醫藥費收據十二紙為憑。原告此部分之請求，自為於
      法有據。
（二）增加生活上需要之看護費用一萬四千元、車資二萬七千元部分：原告主張其因
      傷不能行動及自理生活，自九十一年三月二十六日起至九十三年四月一日住院
      期間均由原告之母朱好妹全天看護一事，已為被告所不爭執，並據證人朱好妹
      到庭證述屬實。原告此部分之主張，亦為真實可信。原告又主張，其每日支出
      二千元合計一萬四千元之看護費用一事，被告除不爭執每日看護費用以二千元
      計算外，否認原告確有實際支付證人即原告之母朱好妹看護費用。原告所舉證
      人朱好妹雖附合原告說詞而證稱其確有收受一萬四千元之看護費用云云，然，
      原告與證人朱好妹係母女至親間，因傷看護多出於感情因素而無金錢對價居多
      ，況證人朱好妹證稱係原告之夫交付款項，亦與原告所稱係親自交付之重要情
      節相異，證人朱好妹所稱其確有收受看護費用一萬四千元云云，應非實在。惟
      原告因本件車禍受傷而行動不便致無法自理生活，雖係由其母朱好妹看護而未
      實際支出看護費用，惟係因母女間身份關係密切而免除支付義務，此種親屬間
      基於身份關係之恩惠，衡其真意顯非出於加惠於被告即加害人之意思，原告自
      得將此基於母女關係之恩惠，比照僱用職業看護之情形易以金錢評價，而向被
      告請求賠償。原告請求被告應給付一萬四千元之看護費用，於法尚無不合。原
      告另主張其為至醫院治療、民事調解及民、刑事開庭，支出車資二萬七千四百
      元一事，亦為被告所否認，惟原告業已提出由證人許根旺所出具之車資收據為
      證，並據證人許根旺到庭證稱屬實。原告主張其確有支出車資二萬七千四百元
      一事，亦應為真實可信。依該車資收據及證人許根旺所證稱其中因原告受傷就
      醫不便往返醫院十二次車資計一萬八千元部分，與原告所受傷害間具因果關係
      ，屬原告因本件侵權行為所增加之生活上之支出。惟其中車資九千四百元部分
      ，係原告為民事調解或民、刑事訴訟程序到場之車資，而據原告自稱其於偵查
      庭時手傷尚未痊癒，惟已可自行活動，民事訴訟審理時手臂鋼釘已取下等情觀
      之，原告此部分車資之支出，與所受傷害間不具必要性，純為其便利而支出，
      尚不得謂係因本件侵權行為所增加之生活上之需要。
（三）減少工作收入二十七萬元部分：
      原告主張其原任職證人江淡和所經營之晨揚商店，每月薪資三萬元，受傷期間
    　自九十一年三月二十六日起至九十一年十二月三十日止九個月計受有減少二十
    　七萬元工作收入之損害乙節，雖為被告所否認，惟已據原告提出由證人江淡和
      所出具之薪資及在職證明各一紙為證，並據證人江淡和到庭證稱屬實。原告此
      部分之主張，亦應為真實可採。
（四）精神慰藉金六十八萬元部分：
      又不法侵害他人之身體、健康、名譽、自由、信用、隱私、貞操，或不法侵害
      其他人格法益而情節重大者，被害人雖非財產上之損害，亦得請求賠償相當之
      金額。民法第一百九十五條第一項前段定有明文。原告因本件車禍致受有左橈
      尺骨骨折、頭皮裂傷及右膝裂傷等傷害，經手術治療，無法自理生活，除身體
      之疼痛外，精神上亦受有痛苦。原告為高職畢業，已婚，育有二男二女，最大
      十一歲，最小四歲，夫妻共同扶養，現任職店員，每月薪資三萬元，無不動產
      ，亦無負債，除存款四、五萬元外，無其他具價值之動產。被告為高職畢業，
      已婚，育有三子，最大十八歲，就讀高中，最小十二歲，由先生扶養，無不動
      產及有價值之動產，亦無負債。爰審酌原告所受傷害、兩造身分、地位、資力
      、癒後情況及被告事後態度等情。原告所受非財產上損害，以十萬元為適當。
      原告逾此範圍之請求，為無理由。
（五）綜上所述，原告因本件侵權行為所得請求之醫療費用支出七千九百九十四元、
      增加生活上需要之看護費用一萬四千元、就醫車資一萬八千元、減少工作收入
      二十七萬五千元及精神慰藉金十萬元合計應為四十萬九千九百九十四元。
四、從而，原告依據侵權行為之法律關係請求被告給付四十萬九千九百九十四元，及
    自九十二年七月二十五日（刑事附帶民事訴訟起訴狀繕本送達翌日）起至清償日
    止按週年利率百分之五計算之利息。為有理由，應予准許。逾此範圍之請求，即
    非有據，應予駁回。
五、原告勝訴部分，原告陳明願供擔保，聲請宣告假執行，經核並無不合，爰酌定相
    當之擔保金額宣告之。原告敗訴部分既經駁回，其假執行之聲請失所附麗，亦應
    併予駁回。
六、據上論結：本件原告之訴為一部有理由，一部無理由，依民事訴訟法第七十九條
    、第三百九十條第二項，判決如主文。
中　　　華　　　民　　　國　　九十三　　年　　　五　　　月　　 十九　　 日
                                臺灣桃園地方法院民事第一庭
~B法　　　官　張天民
右為正本係照原本作成
如對本判決上訴，須於判決送達後廿日內向本院提出上訴狀
中　　　華　　　民　　　國　　九十三　　年　　　五　　　月　　 十九　　 日
~B法院書記官　蔡紫凌
